【裁判字號】    95,再易,17
【裁判日期】    950216
【裁判案由】    返還不當得利
【裁判全文】
臺灣高等法院民事判決                  95年度再易字第17號
再審原告    丙○○
再審被告    乙○○
再審被告    甲○○
上列當事人間返還不當得利事件，再審原告對於中華民國91年12
月25日本院91年度上易字第823號確定判決提起再審之訴，本院
判決如下：
    主  文
再審之訴駁回。
再審訴訟費用由再審原告負擔。
    事實及理由
一、按再審之訴，應於30日之不變期間內提起，前項期間，自判
    決確定時起算，判決於送達前確定者，自送達時起算；其再
    審之理由發生或知悉在後者，均自知悉時起算。但自判決確
    定後已逾5年者，不得提起。民事訴訟法第500條第1項、第2
    項定有明文。本件再審原告主張其於民國94年12月29日委任
    律師就台灣台北地方法院94年度簡上字第344號債務人異議
    之訴事件出庭應訊時，經法院當庭提示台北市政府警察局大
    同分局94年12月20日北市警同分戶字第09434423500號函及
    該函檢附之91年10月15日交辦單，始知悉該交辦單乃大同分
    局於91年10月15日派員向系爭土地共有人之一林張富美所作
    之訪查紀錄。該紀錄為本件91年度上易字第823號確定判決
    （下稱原確定判決）言詞辯論終結前所為，應為民事訴訟法
    第496條第1項第13款所指之未經斟酌之證物，其於95年1月
    26日依民事訴訟法第496條第1項第13款規定提起本件再審之
    訴，尚未逾30日之不變期間，合先敘明。
二、本件再審原告起訴主張略以：系爭土地分別共有人之林張富
    美於91年10月15日警察在現場訪查中，表明系爭土地係由訴
    外人五豐建設股份有限公司出租並管理，有台北市政府警察
    局大同分局94年12月20日北市警同分戶字第09434423500號
    函所檢附之91年10月15日交辦單可證。由該證據，至少證明
    自該查訪日起，再審原告並未占用系爭土地，如經法院斟酌
    ，可使再審原告受較有利之判決。爰依民事訴訟法第496條
    第1項第13款規定，提起再審之訴等語。
三、按當事人提起再審之訴，以發現未經斟酌或得使用之證據為
    理由者，必以該證據若經斟酌可受較有利益之裁判者為限（
    最高法院18年上字第710號判例意旨參照）。如該證物縱加
    斟酌，仍不能認為當事人可受較有利之裁判者，即難認再審
    之訴為有理由，最高法院81年度台上字第2727號裁判亦採此
    見，可資參照。
四、查台北市政府警察局大同分局91年10月15日交辦單固載明：
    「據張女（即系爭土地共有人林張富美）所稱目前土地由五
    豐建設公司承租給攤販停放攤販車及汽車用。並由五豐建設
    公司管理。」（見本院卷第17頁）惟再審被告於前審主張坐
    落台北市○○區○○段3小段744、745地號土地為其與訴外
    人林張富美等共有，再審被告二人之應有部分各1/18。再審
    原告自83年4月起，未經徵得再審被告同意，由訴外人五豐
    建設股份有限公司將其前因訂約合建而取得占有之前開土地
    ，逕自交付再審原告管領，出租他人停車使用，再審原告對
    此並無爭執；且據此辯稱其係基於與五豐建設股份有限公司
    間之合法契約關係而使用系爭土地，此觀原確定判決事實及
    理由欄第3項再審原告陳述及第4項「兩造不爭之事實」之記
    載甚明（見本院卷第11、12頁）。顯見系爭土地確由五豐建
    設股份有限公司交予再審原告出租他人供停車使用，核其事
    實外觀與前開交辦單內容並無扞格之處。至再審被告與五豐
    建設股份有限公司之內部關係，則非外人所得窺悉，故尚難
    以林張富美未向警方提及再審原告，即否認再審原告之占有
    行為。是前開交辦單縱經斟酌，再審原告亦無從受較有利之
    判決，揆諸前揭說明，自難據此為再審事由。
五、綜上，再審原告以原確定判決有民事訴訟法第496條第1項第
    13款情事而提起再審之訴，顯無再審理由，爰不經言詞辯論
    ，逕以判決駁回之。
六、據上論結，本件再審之訴顯無理由，依民事訴訟法第502條
    第2項、第78條，判決如主文。
中    華    民    國    95    年    2     月    16    日
                  民事第一庭審判長法  官  張耀彩
                                  法  官  林金吾
                                  法  官  盧彥如
正本係照原本作成。
不得上訴。
中    華    民    國    95    年    2     月    17    日
                                  書記官  鄭兆璋


司法院資訊處製作；財團法人民間司法改革基金會備份。
